【裁判字號】    97,小上,41
【裁判日期】    970630
【裁判案由】    損害賠償
【裁判全文】
臺灣臺中地方法院民事裁定  97年度小上字第41號
上訴人      乙○○
被上訴人    甲○○
上當事人間請求損害賠償事件，上訴人對於中華民國97年2月29
日本院臺中簡易庭96年度中小字第2310號第一審判決提起上訴，
本院裁定如下：
    主    文
上訴駁回。
第二審訴訟費用新台幣壹仟伍佰元由上訴人負擔。
    理    由
一、按對於小額程序之第一審裁判之上訴，非以其違背法令為理
    由，不得為之，民事訴訟法第436條之24第2項定有明文。所
    謂判決違背法令係指判決不適用法規或適用不當者而言。且
    依同法第436條之25規定，上訴狀應記載上訴理由，並表明
    原判決所違背之法令及其具體內容，以及依訴訟資料可認為
    原判決有違背法令之具體事實，上訴狀或理由書如未依此項
    方法表明者，即難認為已對小額訴訟第一審判決之違背法令
    有具體之指摘，又上訴理由如僅引用原審判決時之攻擊防禦
    方法作為上訴理由，應認為未對原審判決有何具體之指摘，
    不得謂已合法表明上訴理由，其上訴均難認為合法。
二、上訴意旨略以：(一)被上訴人之修車費用迄未給付予修車廠，
    僅為車廠之「賠償估價」，且此估價僅為車廠自行提出之估
    價，為私文書，上訴人已否認其真正，且對此估價單修復項
    目之必要性提出質疑，惟原審在被上訴人僅提出發票、估價
    單之情形下，違背舉證責任之法則，在被上訴人未舉證證明
    其真正之前，遽認被上訴人「已支出之汽車修理費為74,100
    元」，且「被告陳顯彥另抗辯稱修理費用過高云云，惟並未
    舉證說明」，其支出並無過高云云，皆與事實不符，且被告
    亦無陳顯彥其人，其判決違背證據法則，理由亦有未備，且
    與主文矛盾。(二)上訴人主張被上訴人因於路邊違規停車致遭
    撞擊，亦應負與有過失之責任，依台中市○○○道路交通事
    故初步分析研判表所載：「甲○○：違規停車或暫停不當而
    肇事」及台灣省中區車輛行車事故鑑定委員會函所載：「三
    、甲○○駕駛營業小客車無肇事原因（停車違反規定）」
    ，並非無端指摘，原審就此並未說明為何被上訴人不用負與
    過過失之責任，對此有利於上訴人之主張不採並未說明任何
    理由，其判決理由自有未備。(三)上訴人於原審指摘被上訴人
    修車13天有無故之遲延，且其營業損失所憑為自行提出之私
    文書，上訴人亦否認其真正，原審在被上訴人證明其真正之
    前，即遽認其營業損失之金額為真正，且未說明送修13天期
    間是否合理及必要，已違背證據法則，且有判決理由未備之
    違法。
二、按小額訴訟程序判決書得僅記載主文，就當事人有爭執事項
    ，於必要時得加記理由要領，民事訴訟法第436條之18第1項
    定有明文。小額訴訟程序判決依法並非必須記載理由，即使
    在當事人有爭執之事項，法院亦得視情形是否必要，依裁量
    於判決加記理由之要領；與此相對照，在通常訴訟程序，判
    決不備理由或理由矛盾，均屬判決當然違背法令之事由（民
    事訴訟法第469條第6款），惟在小額訴訟程序，因法律已明
    文規定判決得僅記載主文，理由並非判決法定必須記載之事
    項，故即使判決理由不備，並非當然違背法令（民事訴訟法
    第436條第32第2項準用民事訴訟法第469條第1項第1款至第5
    款，但第469條第6款則不在準用之列），上訴意旨指摘原判
    決理由不備、對上訴人主張不採之理由未予說明云云，惟依
    上開說明，小額訴訟程序理由不備並非當然違背法令，上訴
    意旨指摘原判決理由不備，惟何以原判決理由不備係屬違背
    法令，則未見具體指摘。再者，同法第436條之14第2款規定
    ：「（小額訴訟程序）有下列各款情形之一者，法院得不調
    查證據，而審酌一切情況，認定事實，為公平之裁判︰……
    。二、調查證據所需時間、費用與當事人之請求顯不相當者
    」，為平衡當事人實體利益與程序利益之追求，小額訴訟程
    序法院斟酌調查證據所需時間、費用，認與當事人之請求顯
    不相當得，亦得不調查證據，而逕行審酌一切情況，認定事
    實，為公正之裁判，本件被上訴人於原審請求上訴人賠償之
    金額僅為85,150元，而原審判命上訴人給付之金額亦僅50,4
    60元，金額不大，項目瑣碎，再依上訴人所逐一否認之事實
    上主張調查證據，不免損及兩造因訴訟迅速確定之程序利益
    ，且原審業已將兩造車禍肇事之責任送鑑定及覆議耗費時日
    甚久，原審本得不調查證據，逕行審酌一切情況認定事實，
    為公正之裁判，亦難指原審未調查證據，即屬違背證據法則
    。綜合前述，本件上訴未具體指出原審判決有如何違背法令
    之具體事實，參諸前開說明，自不得謂已合法表明上訴理由
    ，從而本件上訴，顯難認為合法，應予駁回。
三、至於原判決第5頁第7行之「被告陳顯彥」係「被告乙○○」
    之誤，業經原審法院裁定更正，附此敘明。
四、依民事訴訟法第436條之32第2項、第444條第1項前段、第95
    條、第78條，裁定如主文。
中    華    民    國    97    年    6     月    30    日
                民事第四庭審判長法  官  王  銘
                                法  官  王金洲
                                法  官  呂明坤
正本係照原本作成。
本裁定不得抗告。
中    華    民    國    97    年    6     月    30    日
                                書記官  柳寶倫


司法院資訊處製作；財團法人民間司法改革基金會備份。
